臺灣臺南地方法院民事判決
109年度簡上字第215號
上  訴  人  吳智巖  
訴訟代理人  黃紹文律師
被上訴人    吳進財  
訴訟代理人  沈聖瀚律師
上列當事人間請求排除侵害等事件，上訴人對於中華民國109年7
月8日本院臺南簡易庭109年度南簡字第14號第一審判決提起上訴
，本院於111年7月13日言詞辯論終結，判決如下：
    主  文
上訴駁回。
第二審訴訟費用由上訴人負擔。
　　事實及理由
一、被上訴人主張：
　㈠坐落臺南市○○區○○段000地號及同段373-1地號土地（下稱373
    地號、373-1地號，合稱系爭土地）為伊所有，上訴人未經
    伊同意，擅自在系爭土地上興建車庫（下稱系爭車庫），無
    權占用如附圖所示編號A及B面積共計21.43平方公尺，已妨
    礙伊對系爭土地之使用，是依民法第767條第1項規定，請求
    上訴人應將系爭車庫拆除，並返還該占用之土地。又上訴人
    無權占用系爭土地，亦受有相當租金之不當得利，是伊另依
    民法第179條規定，請求上訴人併應給付起訴前5年之不當得
    利合計新臺幣（下同）1萬8,202元，及自起訴狀繕本送達翌
    日起至清償日止，按週年利率百分之5計算之利息，於法有
    據。原審判決命上訴人拆除系爭車庫及返還占用土地，並給
    付伊1萬1,376元及其法定遲延利息，應無違誤。
　㈡又上訴人陳稱伊同意其使用系爭土地之情詞，並非事實，伊
    曾多次請求上訴人拆除系爭車庫，然均遭其拒絕，並揚言若
    要拆除車庫除非對其提告，伊故而不得不提起本件訴訟。另
    373地號土地原雖為伊與訴外人吳振國（即上訴人之父）共
    有（權利範圍各為2分之1)，然伊已於70年9月14日買受吳振
    國之持分，而取得全部土地，且伊與吳振國合建後各自分配
    取得之土地及建物，早已完成登記，上訴人以其父早年合建
    分配取得之土地面積較小，遽謂其有權占用系爭土地，並提
    起上訴，亦無理由。
　㈢並聲明：上訴駁回。　
二、上訴人答辯：
　㈠重測前臺南市○○區○○○段00000地號土地（下稱重測前媽袓宮
    段456-3地號），原為伊父吳振國與被上訴人（二人為堂兄
    弟）共有，權利範圍各為2分之1。吳振國與被上訴人於67年
    間提供上開土地與建商合建店鋪住宅，嗣該土地於69年2月2
    5日另分割出重測前同段456-58地號土地（登記日期：69年3
    月12日，即373地號土地），被上訴人嗣於70年9月14日買受
    吳振國之持分而取得全部土地，之後再分割出373-1地號土
    地。
　㈡而吳振國與被上訴人於合建後各分得如簡上卷第41頁附表之
    土地及建物，系爭土地（及其上建物）雖由被上訴人取得，
    但其內有部分法定空地，二人在主觀上均認知有權利並共同
    使用，再經核算各自分得之基地面積大小不一致，吳振國所
    分得之土地面積較被上訴人短少51.03平方公尺，其二人乃
    約定靠近吳振國房屋之一半空地，係屬吳振國之權利並由其
    使用，另靠近被上訴人房屋之一半空地，則屬被上訴人之權
    利並由其使用，以符公平。因此，伊於90年間依父母之囑咐
    指示，在該部分空地上興建系爭車庫使用，占用面積21.43
    平方公尺，亦大致相當而無逾越，故非無權占用，被上訴人
    事後否認上情，應不可採。又系爭車庫興建時，被上訴人即
    已知情，且其嗣亦連接系爭車庫之左側外牆面，另行搭建車
    庫自用，至今已逾20年均未異議，足證伊為有權占用。原審
    未予詳查，認定伊為無權占用，而為伊之不利判決，自有違
    誤，故提起上訴請求予以廢棄。
　㈢上訴聲明：1.原判決不利上訴人之部分廢棄。2.上開廢棄部
    分，被上訴人在第一審之訴駁回。⒉
三、兩造不爭執事項：(簡上卷第185-186頁)
  ㈠重測前媽袓宮段456-3地號土地，原為上訴人之父吳振國與被
    上訴人（二人為堂兄弟）所共有，權利範圍各為2分之1；後
    於69年2月25日分割出重測前同段456-58地號土地（登記日
    期：69年3月12日，即373地號）。吳振國於70年9月14日以
    買賣原因將373地號土地之權利範圍2分之1移轉登記予被上
    訴人，之後再分割出373-1地號土地，系爭二筆土地登記謄
    本標示部「其他登記事項」欄均記載：「內有部份法定空地
    」。其中373地號土地上之同段70建號建物（即門牌號碼臺
    南市○○區○○路0段0 巷000號，建築完成日期：69年5 月16日
    ），於69年間第一次總登記為被上訴人所有。
  ㈡系爭土地西側相鄰之同段399、399-1地號土地，及399地號上
    之同段195 建號建物（即門牌號碼臺南市○○區○○路0 段000
    巷000號建物（建築完成日期：69年5 月16日），於93年11
    月8日以買賣原因登記為上訴人之子吳俞樾所有，上開二筆
    土地（即399、399-1地號）登記謄本標示部「其他登記事項
    」欄亦均記載：「內有部份法定空地」。
  ㈢上訴人於90年間在被上訴人之系爭土地上興建系爭車庫，占
    用如附圖所示編號A 及B 面積共計21.43 平方公尺。被上訴
    人嗣連接系爭車庫之左側外牆面，另行搭建車庫自用。
  ㈣吳振國與被上訴人於67年間將重測前媽袓宮段456-3地號土地
    提供與建商合建，並各分得如簡上卷第41頁附表所載之土地
    及建物。合建分割後之媽袓宮段456-3地號（現為淵西段398
    地號）土地，現仍為吳振國與被上訴人共有，權利範圍各為
    2分之1 。
四、兩造爭執事項：被上訴人依民法第767條第1項及第179條規
    定，請求上訴人拆除系爭車庫、返還占用土地及給付不當得
    利，有無理由？上訴人抗辯：被上訴人同意其父及家人可使
    用系爭土地之空地，系爭車庫興建時為被上訴人所知情，且
    20餘年來均未異議，其非無權占用等情，是否可採？㈠
五、本院之判斷：
　㈠按判決書內應記載之事實，得引用第一審判決；判決書內應
　　記載之理由，如第二審關於攻擊或防禦方法之意見及法律上
　　之意見與第一審判決相同者，得引用之；如有不同者，應另
　　行記載，民事訴訟法第454條定有明文。
  ㈡查上訴人對原判決命其對應將坐落系爭土地如附圖所示編號A
    及B面積共計21.43平方公尺之系爭車庫拆除，並將該部分土
    地騰空返還原告，暨應給付被上訴人1萬1,376元，及自108
    年11月9日起至清償日止，按週年利率百分之5計算之利息等
    部分（即原判決主文第一、二項），提起上訴。本院審酌全
    部卷證，認原審認定上訴人無權占用系爭土地，及其因無權
    占用系爭土地，而受有相當租金之不當利益等事實及理由，
    均無違誤，應予維持，故引用原審判決記載之事實及理由。
  ㈢又上訴人提起上訴後，雖另據其父吳振國到場證述：伊有權
    使用系爭土地之空地，因為那是合建蓋剩下的地，後來伊讓
    上訴人在空地上蓋車庫使用，也是有權使用等情，然其亦證
    稱：伊沒有跟被上訴人約定空地各自使用一半等語（見簡上
    卷第123-125頁），顯示上訴人辯稱：因其父合建後分得基
    地面積較被上訴人短少，故與被上訴人約定各自使用一半空
    地等情詞，尚屬非真。另依兩造不爭執事項㈣所示，系爭土
    地既經被上訴人取得全部權利，縱其內有部份法定空地而未
    建築，吳振國亦無權占用，是吳振國誤認對合建後空地仍有
    權使用，而提供予上訴人興建系爭車庫，亦屬無權占用，洵
    甚明確。是上訴人抗辯：被上訴人同意其父及家人可使用系
    爭土地之空地云云，並無可採。
  ㈣至上訴人另以：系爭車庫興建時為被上訴人所知情，且被上
    訴人嗣亦連接系爭車庫之左側外牆面，另行搭建車庫自用，
    20餘年來均未異議等情事，抗辯其非無權占用。然依被上訴
    人於原審提出之108年8月24日錄音光碟及譯文（原審南簡卷
    第159-162頁），及其於二審再提出108年9月10日台南安南
    郵局352號存證信函及收件回執影本（見簡上卷第88-90頁)
    ，已可證明被上訴人曾多次請求上訴人拆除系爭車庫，而遭
    其拒絕之情，顯然並非未異議。又系爭土地經上訴人占用興
    建系爭車庫後，被上訴人嗣再連接系爭車庫之左側外牆面，
    另行搭建車庫自用，亦難謂其已同意上訴人使用系爭土地，
    是上訴人此部分所辯，亦難認可採。
六、綜上所述，原判決命上訴人應將系爭車庫拆除，並將占用土
    地返還被上訴人，暨應給付被上訴人1萬1,376元及其法定遲
    延利息，均無違誤。上訴意旨指摘原判決不當，求予廢棄改
    判，為無理由，應予駁回。
七、本件事證已臻明確，兩造其餘之攻擊或防禦方法及所用之證
    據，經本院斟酌後，認為均不足以影響本判決之結果，爰不
    逐一論列，附此敘明。　　
八、據上論結，本件上訴為無理由，依民事訴訟法第454條、第4
    36條之1第3項、第449條第1項、第78條，判決如主文。
中　　華　　民　　國　　111 　年　　8 　　月　　10　　日
                  民事第五庭  審判長法　官  林雯娟
                                    法　官　伍逸康
                                    法　官　陳淑卿
以上正本證明與原本無異。
本件不得再上訴。
中　　華　　民　　國　　111 　年　　8 　　月　　15　　日
                                    書記官  謝璧卉